臺灣士林地方法院刑事判決
110年度易字第242號
公  訴  人  臺灣士林地方檢察署檢察官  
被      告  施家維





上列被告因妨害名譽案件，經檢察官提起公訴（109年度偵緝字
第1427號），本院判決如下：
    主  文
丙○○犯散布文字誹謗罪，處拘役伍拾伍日，如易科罰金，以新臺
幣壹仟元折算壹日。
其餘被訴部分公訴不受理。
    事  實
一、丙○○前因竊取甲○○手機，於民國109年3月19日遭臺灣新北地
    方法院以109年度審簡字第156號判決判處罪刑（已於同年4
    月22日確定）等情，而對甲○○心生不滿，竟意圖散布於眾，
    基於公然侮辱及以文字誹謗之犯意，於同年6月2日上午4時
    許，上網透過社群軟體Instagram之個人帳號Z0000000000，
    公開張貼甲○○之照片及刊登「北港香爐~做壞事就不要躲阿?
    …整天花小狼狗的錢，拿客兄的錢去刺青，要刺也刺多一點
    ，刺那兩隻小貓，然後在來愛獻，笑死人，出來面對啦破格
    雜某，死胖子幹你娘老雞掰」、「要改圖你他媽也刺大片一
    點，怕痛?圖騰勒..他媽的圖釘啦」等文字內容（下稱本案
    貼文），而公然侮辱甲○○及指摘足以毀損甲○○名譽之事項。
    嗣甲○○在新北市淡水區居所上網瀏覽發現本案貼文，遂報警
    處理。
二、案經甲○○訴由新北市政府警察局淡水分局移請臺灣士林地方
    檢察署檢察官偵查後提起公訴。
    理  由
壹、有罪部分
一、本判決下述被告丙○○以外之人於審判外之陳述，檢察官及被
    告均未爭執證據能力，且迄辯論終結前亦無聲明異議，本院
    審酌各該證據資料作成時之情況，尚無違法不當及證明力明
    顯過低之瑕疵，而認為以之作為證據應屬適當，依刑事訴訟
    法第159條之5規定，均具有證據能力。另其餘認定本案犯罪
    事實之非供述證據，則查無違反法定程序取得之情，依刑事
    訴訟法第158條之4規定反面解釋，亦具有證據能力。
二、上揭犯罪事實，業據被告丙○○於本院審理時坦承不諱，核與
    告訴人甲○○於警詢及本院審理時所為之證述相合，並有本案
    貼文擷圖照片、臺灣新北地方法院109年度審簡字第156號刑
    事簡易判決書、本院110年8月26日勘驗筆錄等件在卷可稽（
    見臺灣士林地方檢察署109年度偵字第12364號卷第57至61頁
    、第77至78頁；本院卷第91至92頁、第95至121頁），足以
    佐證被告自白與事實相符，堪以採信。本案事證明確，被告
    犯行洵堪認定，應依法論罪科刑。
三、論罪科刑：
（一）按刑法第309條所稱「侮辱」及第310條所稱「誹謗」之區
      別，前者係未指定具體事實，而僅為抽象之謾罵；後者則
      係對於具體之事實，有所指摘，而損及他人名譽者。而對
      於具體之事實，有所指摘，並有與上開誹謗事件毫無語意
      關連之抽象謾罵時，則可同時該當侮辱及誹謗之構成要件
      。是核被告丙○○所為，係犯刑法第309條第1項之公然侮辱
      罪及同法第310條第2項之散布文字誹謗罪。被告以一行為
      同時違犯前開二罪，為想像競合犯，應從一重之散布文字
      誹謗罪處斷。
（二）爰審酌被告刑案前科紀錄之素行狀況，有臺灣高等法院被
      告前案紀錄表在卷可參，兼衡其本案犯罪動機、目的、手
      段及所生危害程度、與告訴人甲○○間關係，暨被告於犯後
      雖未能與告訴人達成和解，且於本院準備期日仍虛構案發
      期間在佛教慈濟醫療財團法人台北慈濟醫院住院等不實辯
      解，惟其最終於本院審理時尚知坦認犯行，另被告自陳：
      學歷為高職畢業，家中經濟狀況勉持，需扶養奶奶及未成
      年女兒等一切情狀，量處如主文所示之刑，並諭知如易科
      罰金之折算標準，以資懲儆。
貳、公訴不受理部分
一、公訴意旨另以：被告丙○○意圖散布於眾，基於公然侮辱及加
    重誹謗之犯意，於109年7月9日某時，上網連線社群軟體Ins
    tagram，使用帳號Z0000000000，張貼刑事附帶民事訴訟起
    訴狀－訴訟標的金額新臺幣10萬元、被告丙○○、臺灣新北地
    方法院收狀截108.12.16.第21034號之照片及刊登「10萬?10
    萬?10萬?妳怎麼不去吃屎?游手好閒整天吃眠，北七雜某，
    包包鄧紅幹，在找多大偉的來，林北也不可能差小妳髒鮑」
    等文字，公然侮辱告訴人甲○○及傳述足以毀損告訴人名譽之
    虛偽不實事項。因認被告此部分所為，亦涉犯刑法第309條
    第1項之公然侮辱罪嫌及同法第310條第2項之加重誹謗罪嫌
    。
二、按告訴乃論之罪，告訴人於第一審辯論終結前得撤回其告訴
    ；又告訴經撤回者，應諭知不受理之判決，刑事訴訟法第23
    8條第1項、第303條第3款分別定有明文。查檢察官認被告丙
    ○○所涉前開罪嫌，依刑法第314條之規定，均須告訴乃論。
    茲告訴人已於本院110年11月25日審理期日，當庭向本院撤
    回被告所涉前開109年7月9日事實部分之告訴，有當日審判
    筆錄1份在卷可參，而公訴意旨復請求就被告所涉此部分事
    實，應與本院前揭認定被告有罪之被訴犯罪事實予以分論併
    罰，是參諸前開說明，就被告其餘被訴部分，自應另諭知不
    受理之判決。
據上論斷，應依刑事訴訟法第299條第1項前段、第303條第3款，
刑法第309條第1項、第310條第2項、第55條、第41條第1項前段
，刑法施行法第1條之1第1項，判決如主文。
本案經檢察官乙○○偵查起訴，檢察官林嘉宏到庭執行公訴職務。
中　　華　　民　　國　　110 　年　　12　　月　　9 　　日
                  刑事第二庭  法  官  張兆光
以上正本證明與原本無異。
如不服本判決應於收受送達後20日內，向本院提出上訴書狀，並
應敘述具體理由。其未敘述上訴理由者，應於上訴期間屆滿後20
日內向本院補提理由書（均須按他造當事人之人數附繕本）「切
勿逕送上級法院」。
                              書記官  蔡明純
中　　華　　民　　國　　110 　年　　12　　月　　9 　　日
　
附錄本案論罪科刑法條： 
刑法第309條第1項
公然侮辱人者，處拘役或9000元以下罰金。

刑法第310條
意圖散布於眾，而指摘或傳述足以毀損他人名譽之事者，為誹謗
罪，處1年以下有期徒刑、拘役或1萬5000元以下罰金。
散布文字、圖畫犯前項之罪者，處2年以下有期徒刑、拘役或3萬
元以下罰金。
對於所誹謗之事，能證明其為真實者，不罰。但涉於私德而與公
共利益無關者，不在此限。